【裁判字號】    94,交上訴,121
【裁判日期】    950418
【裁判案由】    過失致死
【裁判全文】
臺灣高等法院交通法庭判決          94年度交上訴字第121號
上  訴  人  臺灣板橋地方法院檢察署檢察官
上  訴  人
即  被  告  乙○○
選任辯護人  陸正義律師
上列上訴人因被告業務過失致死案件，不服臺灣板橋地方法院94
年度交訴字第42號，中華民國94年5 月31日第一審判決（起訴案
號：臺灣板橋地方法院檢察署94年度偵字第1633號），提起上訴
，本院判決如下：
    主  文
上訴駁回。
乙○○緩刑年。
    事  實
一、乙○○係營業貨運曳引車之駕駛人，為從事駕駛業務之人，
    於民國（下同）九十四年一月七日上午七時許，駕駛車牌號
    碼ＦＹ─九八九號營業貨運曳引車拖帶車牌號碼ＣＶ─一二
    號營業半拖車，沿臺北縣樹林市○○路往鶯歌方向行駛，原
    應注意兩車併行之間隔，並隨時採取必要之安全措施，及在
    市區道路行車時速不得超過五十公里，而依當時天氣晴朗，
    日間有自然光線，柏油路面乾燥，無缺陷及障礙物，視距良
    好，並無不能注意之情事，於行經臺北縣樹林市○○路永崎
    加油站旁樹堤幹一五八號電桿前，適同向右前方由張尚仁所
    騎乘車牌號碼ＬＭ二─二六七號重型機車，亦同向往鶯歌方
    向行駛，乙○○竟疏未注意保持兩側安全間隔，且以時速六
    十公里之速度，貿然行駛。當曳引車行進中，與右方之重型
    機車相併行時，機車受到曳引車高速行駛動能牽引影響，致
    曳引車所拖帶半拖車之右後第三個車輪處，與機車發生擦撞
    ，機車失控而碰觸、刮擦路邊圍牆後，人車倒地。張尚仁之
    全身受有多重鈍挫傷、頭骨破裂、顱內出血及血胸，終因中
    樞神經休克及出血性休克而當場死亡。嗣乙○○經由後照鏡
    發現張尚仁人車倒地，即將曳引車拖帶半拖車煞停，與在場
    路人各以電話報案，並在現場等候，於有偵查犯罪職權之機
    關發覺其犯罪前，即主動向據報趕赴處理之臺北縣政府警察
    局樹林分局山佳派出所警員黃大耀表明其係肇事者並陳述肇
    事之經過，自首而接受裁判（自首部分，起訴書未記載）。
二、案經張尚仁之父甲○○向臺灣板橋地方法院檢察署檢察官提
    起告訴，及由臺北縣政府警察局樹林分局報請臺灣板橋地方
    法院檢察署檢察官偵查起訴。
    理  由
一、上揭事實，業據告訴人甲○○指訴綦詳，核與證人即車禍發
    生之際在場之廖文輝於警詢時及偵查中所證述之情節相符（
    證人廖文輝於警詢時所為之陳述，被告及選任辯護人未於本
    院言詞辯論終結前聲明異議，依刑事訴訟法第一百五十九條
    之五第二項、第一項規定，視為於審判程序同意作為證據，
    本院審酌該陳述作成時之情況，認為適當，得為證據；證人
    廖文輝於偵查中向檢察官所為之陳述，本院審酌該陳述作成
    之客觀條件及環境，認其心理狀態健全，並無受到脅迫、利
    誘或詐欺，且與被告自白內容相同，自非顯有不可信之情況
    ，依刑事訴訟法第一百五十九條之一第二項之規定，亦得為
    證據），並有現場草圖、道路交通事故調查報告表（一）、
    （二）、車禍現場照片二十八幀、被告所駕駛貨運曳引車拖
    帶半拖車照片五十三幀在卷可稽。而被害人張尚仁確因本件
    車禍，全身受有多重鈍挫傷、頭骨破裂、顱內出血及血胸，
    致中樞神經休克及出血性休克，當場死亡一情，亦經臺灣板
    橋地方法院檢察署檢察官督同法醫師相驗及解剖無訛，製有
    勘驗筆錄、解剖筆錄、相驗屍體證明書、相驗報告書、法務
    部法醫研究所（九四）醫鑑字第００五五號鑑定書、臺北縣
    政府消防局救護案類受理紀錄單等附卷，可資佐證。被告乙
    ○○迭於偵查中、原審及本院審理時所為因其駕車不慎，過
    失致被害人死亡之自白（九十四年度相字第五六號相驗卷第
    三八頁、原審九十四年五月十一日準備程序筆錄第二頁及九
    十四年五月十一日簡式審判筆錄第三頁、第八頁、本院九十
    五年二月二十二日準備程序筆錄第二頁及九十五年四月四日
    審判筆錄第二頁、第十二頁），核與事實相符，自堪採為對
    其不利認定之依據。
二、依卷附現場草圖所繪，車禍現場路旁圍牆上機車之刮痕、機
    車輪胎滑痕及刮地痕位置，均在路面白色邊線附近，另依曳
    引車及半拖車之照片所攝，半拖車右後第三個車輪上有與其
    他車輪不同之擦痕，輪胎上並沾有血跡，且機車左側受損刮
    痕，亦與半拖車輪胎之高度相符（九十四年度偵字第一六三
    三號偵查卷第六六頁至第七０頁；同上相驗卷第二七頁至第
    三一頁、第五０頁）；參以證人廖文輝於偵查中所結證：「
    車禍時有聽到磨擦的聲音，後來又聽到『碰』一聲」（同上
    相驗卷第三五頁背面），及被告於原審審理時所自承：被害
    人倒地後，曳引車之前、後並無其他車輛，車禍發生之際，
    被告之行車速度約每小時六十公里等語，足堪認被告以時速
    六十公里之速度駕駛曳引車行進中，與右方被害人之機車相
    併行時，機車因受曳引車高速行駛動能牽引影響，致曳引車
    所拖帶半拖車之右後第三個車輪，與機車發生擦撞，機車失
    控，碰觸、刮擦路邊圍牆後，人車倒地，被告自有駕車未依
    規定車速行駛且未注意兩車併行時之安全間隔之過失甚明。
    另經臺灣省臺北縣區車輛行車事故鑑定委員會鑑定及臺灣省
    車輛行車事故覆議鑑定委員會覆議結果，亦均認：被告駕車
    超速，且由後超越被害人之機車，未保持安全間隔，為肇事
    原因，被害人無肇事因素，此有臺灣省臺北縣區車輛行車事
    故鑑定委員會九十四年十月二十四日北縣鑑字第０九四五一
    八一三０八號函所檢附北縣鑑字第九四一三０八號鑑定意見
    書及臺灣省車輛行車事故覆議鑑定委員會九十五年一月十七
    日府覆議字第０九四０一００八七四號函在卷足佐。
三、被告於車禍發生後，經由後照鏡發現被害人已人車倒地，即
    與路人各以電話報案，並在現場等候，且向據報趕赴處理之
    臺北縣政府警察局樹林分局山佳派出所警員黃大耀坦承肇事
    ，並接受裁判一情，業據證人黃大耀於原審審理時結證無訛
    （原審九十四年五月十一日簡式審判筆錄第三頁），自係對
    於未發覺之罪自首而接受裁判。
四、按汽車行駛時，駕駛人應注意兩車併行之間隔，並隨時採取
    必要之安全措施；又行車速度，依速限標誌或標線之規定，
    無標誌或標線者，行車時速不得超過五十公里，道路交通安
    全規則第九十四條第三項、第九十三條第一項第一款前段，
    分別定有明文。被告係營業貨運曳引車之駕駛人，並領有職
    業聯結車駕駛執照，有駕駛執照可參，其駕駛上開貨運曳引
    車拖帶半拖車之車身龐大，易有視線上之死角，尤應注意上
    開道路交通安全規則之相關規定。而被告行車肇事當時之天
    氣晴朗，日間有自然光線，柏油路面乾燥，無缺陷、障礙物
    ，視距良好，且肇事路段之速限為五十公里，亦有上開道路
    交通事故調查報告表（一）附卷可稽，被告並非不能注意及
    此，竟疏於注意兩車併行之間隔，貿然以時速逾五十公里之
    速度行駛，而與被害人所騎乘之重型機車發生擦撞，致被害
    人死亡。被告對本件車禍之發生，顯有過失甚明。而被害人
    因本件車禍，全身受有多重鈍挫傷、頭骨破裂、顱內出血及
    血胸，致中樞神經休克及出血性休克，當場死亡，被告之過
    失行為與被害人之死亡結果間，具有相當因果關係。至告訴
    人甲○○前指稱：本件車禍發生，被告有故意殺人之嫌一節
    ，非但為被告所堅決否認，且查被告與被害人於本件車禍發
    生前，彼此並不相識，雙方顯無任何仇怨嫌隙，亦無任何利
    害關係，被告對於偶發之本件車禍，當無故意使被害人死亡
    之動機；況證人廖文輝於偵查中亦證述被告肇事後並無倒車
    輾壓被害人之動作（同上相驗卷第三六頁背面），且觀諸上
    開法務部法醫研究所（九四）醫鑑字第００五五號鑑定書之
    記載，法醫就被害人身體外表觀察，發現被害人除頭面部、
    頸部、胸腹部、背腰部、上下肢，分別受有小瘀傷、擦傷或
    裂傷之鈍挫傷外，別無關於被害人遭到車輛輾壓受傷之記載
    。復參酌法醫師解剖後所為鑑定結果，亦認被害人死亡原因
    為車禍致多重鈍挫傷、頭骨破裂、顱內出血及血胸，終因中
    樞神經休克及出血性休克死亡。此外，本院復查無其他積極
    證據足資證明被告有告訴人所指故意殺害被害人之犯行，堪
    認被告僅係過失致死，而非故意殺人。
五、核被告所為，係犯刑法第二百七十六條第二項之業務過失致
    死罪。被告於犯罪未經發覺前自首並接受裁判，應依刑法第
    六十二條前段之規定，減輕其刑。
六、原審基此認定，援引刑事訴訟法第二百九十九條第一項前段
    、刑法第二百七十六條第二項、第六十二條前段、罰金罰鍰
    提高標準條例第一條前段等規定，經審酌被告身為職業駕駛
    人，注意能力原應較一般人為高，竟超速行駛且未保持兩車
    安全間隔之過失，肇致被害人張尚仁因本件車禍當場死亡，
    及被告於犯後已坦承犯行之態度等一切情狀，量處有期徒刑
    一年四月。經核其認事及用法，均無違誤，量刑亦甚允當，
    應予維持。查被告前未曾受有期徒刑以上刑之宣告，有本院
    被告前案紀錄表附卷可憑，且已於本院審理期間與告訴人達
    成賠償新臺幣二百九十萬元之和解，經此次偵、審程序及科
    刑判決後，當知所警惕，信無再犯之虞，本院因認對被告所
    處之刑，以暫不執行為適當。檢察官原據告訴人之請求，於
    九十四年六月二十九日提起上訴，指摘原判決之量刑過輕，
    惟告訴人於本院審理期間之九十五年三月二日，已具狀以「
    告訴人願撤回本件告訴，惟本案為非告訴乃論之罪，懇請姑
    念被告僅因一時不察，致誤罹刑章，予以從輕量刑，並宣告
    緩刑」；被告提起上訴意旨以其已與告訴人達成和解，請予
    宣告緩刑，均非無理由，爰併予宣告緩刑三年，用啟自新。
據上論斷，應依刑事訴訟法第三百六十八條、第三百六十四條，
刑法第七十四條第一款，判決如主文。
本案經檢察官吳國南到庭執行職務。
中    華    民    國    95    年    4     月    18    日
                  交通法庭審判長法  官  吳昭瑩
                                法  官  王梅英
                                法  官  王麗莉
以上正本證明與原本無異。
如不服本判決，應於收受送達後十日內向本院提出上訴書狀，其
未敘述上訴之理由者並得於提起上訴後十日內向本院補提理由書
（均須按他造當事人之人數附繕本）。
                                書記官  洪秋帆
中    華    民    國    95    年    4     月    19    日
附錄本案論罪科刑法條全文：
刑法第二百七十六條
因過失致人於死者，處二年以下有期徒刑、拘役或二百元以下罰
金。
從事業務之人，因業務上之過失犯前項之罪者，處五年以下有期
徒刑或拘役，得併科三百元以下罰金。


司法院資訊處製作；財團法人民間司法改革基金會備份。
